---
title: "Identification des parcelles RPG "
author: Romain Frelat
date: today
format: 
  html:
    toc: true
execute:
  echo: false
  warning: false
---


```{r setup}
library(terra) |> suppressWarnings()
library(sf) |> suppressWarnings()
library(here) |> suppressWarnings()
library(mapview)
# Load home made functions
devtools::load_all()

datafolder <- here("data", "raw-data")

coo <- read.csv2(here("data", "raw-data", "dataset_coordinates.csv"))
pts <- vect(here("data", "raw-data", "fields_FR.gpkg"))
pts_2154 <- project(pts, "EPSG:2154")


sebiopagF <- vect(here(
  "data",
  "toulouse",
  "17parcelles_Sebiopag_Toulouse_L93_Dynafor.shp"
))
muesliF <- vect(here(
  "data",
  "toulouse",
  "30parcellesAgricoles_MUESLI_Toulouse_L93_Dynafor.shp"
))

```


L'objectif est de tester des solutions au problème d'identification des parcelles pour les coordonnées qui sont entre deux champs, e.g. ([Sebiopag_VcG](https://funbiodiv.github.io/gis-diversification/analysis/05_summary.html#fig-outsebiopagvcg)). L'idée est de prendre la parcelle du RPG la plus proche, si elle est à moins de 10m des observations.

Nous allons tester deux jeux de données, `Sebiopag_VcG` et `MUESLI` qui sont des études suivies par Sylvie et avec de [nombreuses parcelles manquantes](https://funbiodiv.github.io/gis-diversification/analysis/05_summary.html#tbl-inrpg).

**Conclusion:** Le problème avec les données Sebiopag VcG est reglé avec les nouvelles coordonnées (sans avoir besoin de calculer de distances). Calculer les distances pour les données MUESLI n'aide pas nonplus à trouver la parcelle correspondante aux mesures (foret).

## Sebiopag VcG

```{r}
pts2 <- vect(here(
  "data",
  "toulouse",
  "XYpoint1_transect1_17parcelles_Sebiopag_Toulouse_L93.shp"
))

pts_SEB <- pts[pts$Study_ID == "SEBIOPAG_VcG" & pts$Year == "2023"]
coo_SEB <- coo[coo$Study_ID == "SEBIOPAG_VcG", ]
u_SEB <- coo_SEB[!duplicated(coo_SEB[, c("Plot_ID", "Long", "Lat")]), ]
u_SEB <- cbind(u_SEB, crds(pts_SEB)[match(u_SEB$Plot_ID, pts_SEB$Site), ])

# table(u_SEB$x == u_SEB$Long)
# table(u_SEB$y == u_SEB$Lat)
pts_SEB_2154 <- project(pts_SEB, "EPSG:2154")


pts2 <- pts2[match(pts_SEB_2154$Site, substr(pts2$NOMPLOT, 1, 3))]
# cbind(crds(pts2), crds(pts_SEB_2154))

pts_SEB_2154 <- pts2
pts_SEB_2154$Site <- substr(pts2$NOMPLOT, 1, 3)

pts_SEB_2154$intersect <- !is.na(extract(sebiopagF, pts_SEB_2154)$Site)

# load RPG
#fmt:skip
rpg_R73_2023 <- vect(
  here("data", "raw-data", "RPG", "RPG_2-2_2023_PARCELLES_GRAPHIQUES.gpkg"),
  filter = vect(ext(pts_SEB_2154) + 1000)
)

pts_SEB_2154$inRPG <- !is.na(extract(rpg_R73_2023, pts_SEB_2154)$ID_PARCEL)
# table(pts_SEB_2154$inRPG, pts_SEB_2154$intersect)

# find neareast field
distance_matrix <- distance(pts_SEB_2154, rpg_R73_2023)
# get which river is the closest
nearest_field <- apply(distance_matrix, 1, which.min)
# get the nearest distance
nearest_distance <- apply(distance_matrix, 1, min)

rpg_SEB <- rpg_R73_2023[nearest_field, ]
rpg_SEB$distance <- nearest_distance

mapview(
  sebiopagF,
  layer.name = "données Sylvie",
  color = "darkgreen",
  col.regions = "darkgreen",
  alpha.regions = 0.3
) +
  mapview(rpg_SEB, zcol = "distance", layer.name = "RPG 2023 distance") +
  mapview(pts_SEB_2154, layer.name = "coordonnées")
```


**Observations:**   

- Les nouvelles coordonnées dans les champs facilite l'identification de la parcelle RPG correspondante.
- T16 et T17: mauvaise parcelle car elle est absente du RPG
- T02, T20: la parcelle RPG est **beaucoup** plus petite que celle fournie par Sylvie.

::: {.panel-tabset}


## T16
```{r}
# T16
pi <- pts_SEB_2154[pts_SEB_2154$Site == "T16"]
vi <- buffer(pi, 1000)
rpg_i <- crop(rpg_R73_2023, vi, ext = TRUE)
seb_i <- crop(sebiopagF, vi, ext = TRUE)

distance_matrix <- distance(pi, rpg_i)
nearest_field <- apply(distance_matrix, 1, which.min)

rpg_i$nearest <- distance_matrix[1, ] == min(distance_matrix)

mapview(
  seb_i,
  layer.name = "données Sylvie",
  color = "darkgreen",
  col.regions = "darkgreen",
  alpha.regions = 0.3
) +
  mapview(rpg_i, zcol = "nearest", layer.name = "RPG 2023 nearest") +
  mapview(pi, layer.name = "coordonnées")
```

## T17
```{r}
# T17
pi <- pts_SEB_2154[pts_SEB_2154$Site == "T17"]
vi <- buffer(pi, 1000)
rpg_i <- crop(rpg_R73_2023, vi, ext = TRUE)
seb_i <- sebiopagF[sebiopagF$CodeSebiop == "T17", ]

distance_matrix <- distance(pi, rpg_i)
nearest_field <- apply(distance_matrix, 1, which.min)

rpg_i$nearest <- distance_matrix[1, ] == min(distance_matrix)

mapview(
  seb_i,
  layer.name = "données Sylvie",
  color = "darkgreen",
  col.regions = "darkgreen",
  alpha.regions = 0.3
) +
  mapview(rpg_i, zcol = "nearest", layer.name = "RPG 2023 nearest") +
  mapview(pi, layer.name = "coordonnées")
```

## T02
```{r}
# T02
pi <- pts_SEB_2154[pts_SEB_2154$Site == "T02"]
vi <- buffer(pi, 1000)
rpg_i <- crop(rpg_R73_2023, vi, ext = TRUE)
seb_i <- sebiopagF[sebiopagF$CodeSebiop == "T02", ]

distance_matrix <- distance(pi, rpg_i)
nearest_field <- apply(distance_matrix, 1, which.min)

rpg_i$nearest <- distance_matrix[1, ] == min(distance_matrix)

mapview(
  seb_i,
  layer.name = "données Sylvie",
  color = "darkgreen",
  col.regions = "darkgreen",
  alpha.regions = 0.3
) +
  mapview(rpg_i, zcol = "nearest", layer.name = "RPG 2023 nearest") +
  mapview(pi, layer.name = "coordonnées")
```

## T20
```{r}
# T02
pi <- pts_SEB_2154[pts_SEB_2154$Site == "T20"]
vi <- buffer(pi, 1000)
rpg_i <- crop(rpg_R73_2023, vi, ext = TRUE)
seb_i <- sebiopagF[sebiopagF$CodeSebiop == "T02", ]

distance_matrix <- distance(pi, rpg_i)
nearest_field <- apply(distance_matrix, 1, which.min)

rpg_i$nearest <- distance_matrix[1, ] == min(distance_matrix)

mapview(
  seb_i,
  layer.name = "données Sylvie",
  color = "darkgreen",
  col.regions = "darkgreen",
  alpha.regions = 0.3
) +
  mapview(rpg_i, zcol = "nearest", layer.name = "RPG 2023 nearest") +
  mapview(pi, layer.name = "coordonnées")
```

## T06
```{r}
# T06
pi <- pts_SEB_2154[pts_SEB_2154$Site == "T06"]
pi <- pts2[substr(pts2$NOMPLOT, 1, 3) == "T06"]
vi <- buffer(pi, 1000)
rpg_i <- crop(rpg_R73_2023, vi, ext = TRUE)
seb_i <- crop(sebiopagF, vi, ext = TRUE)

distance_matrix <- distance(pi, rpg_i)
nearest_field <- apply(distance_matrix, 1, which.min)

rpg_i$nearest <- distance_matrix[1, ] == min(distance_matrix)

mapview(
  seb_i,
  layer.name = "données Sylvie",
  color = "darkgreen",
  col.regions = "darkgreen",
  alpha.regions = 0.3
) +
  mapview(rpg_i, zcol = "nearest", layer.name = "RPG 2023 nearest") +
  mapview(pi, layer.name = "coordonnées")
```

:::



## MUESLI


```{r}
pts_MUESLI <- pts[pts$Study_ID == "MUESLI"]
coo_MUESLI <- coo[coo$Study_ID == "muesli", ]
u_MUESLI <- coo_MUESLI[!duplicated(coo_MUESLI[, c("Plot_ID", "Long", "Lat")]), ]
u_MUESLI <- cbind(
  u_MUESLI,
  crds(pts_MUESLI)[match(u_MUESLI$Plot_ID, pts_MUESLI$Site), ]
)
# all.equal(u_MUESLI$x, u_MUESLI$Long)
# all.equal(u_MUESLI$y, u_MUESLI$Lat)

pts_MUESLI_2154 <- project(pts_MUESLI, "EPSG:2154")
pts_MUESLI_2154$intersect <- !is.na(extract(muesliF, pts_MUESLI_2154)$NumParcel)
# table(pts_MUESLI_2154$intersect)

# load RPG
#fmt:skip
rpg_2016 <- vect(
  here("data", "raw-data", "RPG", "RPG_2-0_2016_PARCELLES_GRAPHIQUES.shp"),
  filter = vect(ext(pts_MUESLI_2154) + 1000)
)

pts_MUESLI_2154$inRPG <- !is.na(extract(rpg_2016, pts_MUESLI_2154)$ID_PARCEL)
# table(pts_SEB_2154$inRPG)

# find neareast field
distance_matrix <- distance(pts_MUESLI_2154, rpg_2016)
# get which river is the closest
nearest_field <- apply(distance_matrix, 1, which.min)
# get the nearest distance
nearest_distance <- apply(distance_matrix, 1, min)


rpg_MUESLI <- rpg_2016[nearest_field[nearest_distance <= 10], ]
rpg_MUESLI$distance <- nearest_distance[nearest_distance <= 10]

mapview(
  muesliF,
  layer.name = "données Sylvie",
  color = "darkgreen",
  col.regions = "darkgreen",
  alpha.regions = 0.3
) +
  mapview(rpg_MUESLI, zcol = "distance", layer.name = "RPG 2016 distance") +
  mapview(pts_MUESLI_2154, layer.name = "coordonnées")
```

**Observations:**

- T03_1: mauvaise parcelle, ou mauvaises coordonnées?
- T01_1, T01_5, T02, T12, 2_1, 6_2, 7_1: beaucoup de parcelles sont plus petites avec le RPG que ce qu'elles devraient être (ou l'inverse pour T05).
- Plusieurs parcelles (117, 398, 890, 1154, 1552, 1684, 1762, 2011) ne sont pas dans le jeu de données de Sylvie: les prélèvements ont été réalisés dans des forets et les parcelles RPG sont à plus de 10m. Sauf pour l'observation 568.
- Identifier la parcelle la plus proche ne change rien pour les coordonnées MUESLI, la plupart sont dans des parcelles, ou à plus de 10m de parcelles RPG (foret).